臺灣高等法院交通事件裁定　　　　　　100年度交抗字第166號
抗　告　人
即受處分人　黃泰華
上列抗告人因違反道路交通管理處罰條例案件，不服臺灣板橋地
方法院所為中華民國99年12月30日99年度交聲字第3466號裁定（
原處分案號：交通部公路總局臺北區監理所板橋監理站民國99年
10月8日板監裁字第裁41-C00000000 號），提起抗告，本院裁定
如下：
    主  文
抗告駁回。
    理  由
一、按受處分人不服道路交通管理處罰條例第8 條主管機關所為
    之處罰，得於接到裁決書之翌日起20日內，向管轄地方法院
    聲明異議。依道路交通管理處罰條例第87條規定向管轄法院
    聲明異議之期間，自裁決送達之翌日起算，並得依法扣除在
    途期間及聲請回復原狀；交通法庭認聲明異議不合法律上之
    程式或其異議權已喪失者，應以裁定駁回之，為道路交通管
    理處罰條例第87條第1 項、道路交通事件處理辦法第11條、
    第17條前段所明定。次按處理違反道路交通管理事件，有關
    文書送達之程序，依行政程序法之規定，違反道路交通管理
    事件統一裁罰標準及處理細則第5 條分別定有明文。送達，
    於應受送達人之住居所、事務所或營業所為之；於應送達之
    處所不獲會晤應受送達人時，得將文書付與有辨別事理能力
    之同居人、受僱人或應送達處所之接收郵件人員，為違反道
    路交通管理事件統一裁罰基準及處理細則第5 條、行政程序
    法第72條第1項前段、第73條第1項所明定。
二、原裁定意旨略以：抗告人即受處分人黃泰華於民國98年11月
    21日18時37分，騎乘車號IXG-807 重型機車，行經臺北縣泰
    山鄉○○○○○街口，經警攔停發覺有「酒精濃度過量駕駛
    ，測試值為0.85MG/L」之違規情事，遂當場掣單舉發。乃依
    道路交通管理處罰條例第35條第1項第1款，裁處罰鍰新臺幣
    （下同）4萬5,000元，並吊扣駕駛執照12月，及依同條例第
    24條第1項第2款（原處分漏載第1項第2款）規定施以道路交
    通安全講習。並經臺灣板橋地方法院檢察署檢察官於99年1
    月7 日以98年度速偵字第7029號為緩起訴處分，緩起訴期間
    為3年，並應於履行期限內向國庫支付5萬元。受處分人不服
    聲明異議，原審以原處分機關於99年10月8 日掣發板監裁字
    第裁41-C00000000號違反道路交通管理事件裁決書後，於99
    年10月12日已將上開裁決書合法送達於受處分人設籍之住所
    ，受處分人遲至99年11月6 日始向原處分機關聲明異議，其
    異議顯已逾20日之法定期間，不合法律上之程式，且屬無從
    補正之事項，將受處分人之聲明異議駁回等語。
三、抗告意旨略以：原處分機關之裁罰，違反一事不二罰之原則
    。且受處分人長住新北市新莊區之居所，因而未收到裁決書
    ，直到受處分人返回南部住所才知有此裁決書，受處分人知
    悉後，立即具狀聲明異議；而受處分人遲誤異議之法定期間
    ，實因代為收受裁決書乃受處分人之父，其年事已高，不知
    裁決書內容之重要性，未曾於電話中通知代收乙情，致受處
    分人看到裁決書時，已是99年11月5 日。原審未予詳查，遽
    認受處分人遲誤法定期間，即予駁回，顯非妥適，為此提起
    抗告，請求撤銷原裁定云云。
四、經查：原處分機關將上開裁決書交由郵務機關送達至受處分
    人設籍之雲林縣虎尾鎮建國四村38號住所（自65年3月5日起
    即設籍，且與舉發通知單、聲明異議狀所載地址相同），於
    99年10月12日由受處分人之父代為簽收，業已合法送達，此
    有交通部公路總局臺北區監理所板橋監理站送達證書影本、
    戶役政連結作業系統個人基本資料查詢結果各1 紙等在卷可
    憑。受處分人如有不服，應於20日異議期間內聲明異議，即
    自送達之翌日即99年10月13日起算，並依法院訴訟當事人在
    途期間標準第2條第1款及第4條之規定，扣除在途期間4日（
    因受處分人設籍雲林縣），異議期間應至99年11月5 日屆滿
    （該期間之末日為星期五，非星期日或例假日）。受處分人
    遲至99年11月6 日始聲明異議，已逾法定期間，難謂合法，
    且不因其處分之內容是否有違誤或不當而為相異之處理（臺
    灣高等法院暨所屬法院99年11月10日99年法律座談會刑事類
    提案第38號研討結果參照），此有郵務機關蓋於受處分人寄
    送聲明異議狀所用信封上之郵戳2 枚、臺灣板橋地方法院電
    話聯絡紀錄1 紙在卷足稽。原審以受處分人聲明異議不合法
    律上之程式，且無從命補正，予以駁回，核無違誤。抗告意
    旨仍執詞略以：受處分人返回南部設籍地，看到裁決書之日
    期確實是99年11月5 日，伊父親說他收到裁決書一週，推算
    以為是99年10月29日收受，立即具狀聲明異議，應未逾期，
    且伊返家前有匯錢回老家，通聯紀錄亦可查明伊家人並未告
    知裁決書送達乙事云云，指摘原裁定不當，惟揆諸首開說明
    ，由受處分人之父代收裁決書，並未即時轉告受處分人，亦
    不影響送達之效力，抗告即為無理由，應予駁回。
據上論結，依道路交通事件處理辦法第25條，刑事訴訟法第412
條，裁定如主文。
中    華    民    國  100    年    3    月    17    日
                  刑事第二十四庭審判長法  官  李錦樑
                                      法  官  陳恆寬
                                      法  官  張惠立
以上正本證明與原本無異。
不得再抗告。
                                      書記官  陳珮茹
中    華    民    國  100    年    3    月    17    日